【裁判字號】    96,訴,2895
【裁判日期】    970715
【裁判案由】    搶奪等
【裁判全文】
臺灣臺中地方法院刑事判決              96年度訴字第2895號
公  訴  人  臺灣台中地方法院檢察署檢察官
被      告  甲○○
上列被告因搶奪等案件，經檢察官提起公訴（96年度偵字第16819
號），本院判決如下：
    主    文
甲○○無罪。
    理    由
一、公訴意旨略以：被告甲○○於民國96年7月6日上午7時35分
    許，正欲離去乙○○位於臺中市○區○○街18之4號5樓7室
    之租處時，乙○○恰自外返家，被告因盛怒難抑，摑打乙○
    ○一耳光（傷害部分未據告訴），隨即基於不法所有之意圖
    ，乘乙○○不及反應之際，搶走乙○○手中之皮夾〔內有新
    臺幣 (下同) 4,000 元、國民身分證、重型機車駕駛執照、
    行車執照、保險卡及其子吳岱駿健保卡各1張、電話記事簿1
    本、行動電話電池2顆）〕得手，乙○○見狀後逃離其租處
    ；嗣被告復返回上開乙○○租處，見乙○○所使用之數位相
    機（PREMIER牌、型號：OS5341號）1台、行動電話（OKWAP
    牌）1具置於屋內，竟又意圖為自己不法之所有，竊取該數
    位相機及行動電話得逞，因認被告涉犯刑法第325條第1項之
    搶奪罪及同法第320條第1項之竊盜罪嫌等詞。
二、按犯罪事實應依證據認定之，無證據不得認定犯罪事實；又
    不能證明被告犯罪者，應諭知無罪之判決，刑事訴訟法第15
    4條第2項、第301條第1項分別定有明文。又按事實之認定，
    應憑證據，如未能發現確實之證據，或證據不足以證明，自
    不能以推測或擬制之方法，以為裁判基礎；再犯罪事實所憑
    之證據，無論係直接證據或間接證據，其為訴訟上之證明，
    須於一般人均不致有所懷疑而得確信為真實之程度，始得據
    為有罪之認定，倘其證明尚未達此程度而尚有合理之懷疑存
    在時，本諸無罪推定原則，自應為被告無罪之諭知；又被告
    否認犯罪事實所持辯解縱使不能成立，除非有確實證據足以
    證明對於被告犯罪已無合理之懷疑外，不能遽為有罪之認定
    ；刑事訴訟法規定被告有緘默權，被告基於不自證己罪原則
    ，既無供述之義務，亦不負自證清白之責任，不能因被告未
    能提出證據資料證明其無罪，或對於被訴之犯罪事實不置可
    否，即認定其有罪，最高法院著有92年度臺上字第2570號判
    決意旨可資參照。
三、公訴人認被告涉有刑法第325條第1項之搶奪罪及同法第320
    條第1項之竊盜罪嫌，無非係以被害人乙○○之指訴內容，
    及警方在被告住處扣得被害人持有之行動電話、數位相機及
    現金4,000元、國民身分證、重型機車駕駛執照、行車執照
    、保險卡及其子吳岱駿健保卡各1張、電話記事簿1本、行動
    電話電池2顆等物，並有搜索筆錄、扣押物目錄表、被害人
    立具之贓物認領保管單各1紙及現場照片22張在卷可稽為主
    要論據。
四、訊據被告甲○○堅詞否認有為上揭犯罪事實，且堅稱：數位
    相機、行動電話及現金4,000元均係伊所有，僅係由乙○○
    保管，因伊與乙○○吵架，故伊對乙○○表示要將上開物品
    及現金帶回伊的住處，當時乙○○並未表示何意見，嗣乙○
    ○報警後，伊即將該等物品及現金返還予乙○○，伊取走乙
    ○○之皮夾，僅係希望乙○○會為了拿回皮夾而跟著伊回同
    居處所，伊並無何動機去搶奪乙○○之財物，亦無不法所有
    之意圖等情。按刑法之搶奪罪，係以意圖為自己或第三人不
    法之所有而搶奪他人財物為構成要件，此種據為己有之意思
    ，必須於搶奪時即已存在，苟當時並無據為己有之意思，縱
    其後因他項原因拒不交還，仍與該罪之意思條件不符，即不
    得遽以搶奪罪論處；按竊盜罪之成立，以行為人主觀上有不
    法所有之意圖為必要；所謂不法所有，係指非法取得他人之
    物，據為自己或第三人所有而言；最高法院85年台上字第23
    45號、88年台上字第4836號、87年台上字第1205號判決均可
    資參照；本件本院審核被害人乙○○於檢察官偵訊時具結證
    稱：伊與被告係男女朋友，手機是被告買的，拿給伊兒子使
    用，被告當時將伊屋內弄亂，且將伊東西拿走，又打伊一巴
    掌，伊很生氣才報警等語 (見臺灣臺中地方法院檢察署96年
    度偵字第16819號偵卷頁21至22)，核與其與被告所成立之和
    解書內容所載：「二、雙方承認因爭吵而起誤會，乙方 (即
    被告) 所拿走之皮包現金、手機、數位相機等皆由乙方出資
    購買和提供生活零用金給甲方 (即乙○○) 無誤」等文句內
    容相符，有該份和解書1份在卷可查 (見上開第16819號偵卷
    頁18) ，顯見被告確因與被害人乙○○發生爭吵而取走上開
    乙○○所有皮夾  (內有現金4,000元、國民身分證、重型機
    車駕駛執照、行車執照、保險卡及其子吳岱駿健保卡各1張
    、電話記事簿1本、行動電話電池2顆)及數位相機1支、行動
    電話1台，且其中現金4,000元係被告提供給予乙○○作為生
    活零用金，又數位相機1支、行動電話1台係被告出資購買予
    乙○○及其兒子使用之物等事，均屬真實，則被告既係因與
    乙○○間發生爭吵，而拿取上開乙○○所有之皮夾1個及先
    前給付予乙○○之生活零用金及出資購買供乙○○及其子使
    用之行動電話、數位相機等物，被告取走上開物品之手段雖
    非合法，惟其於取得之後僅攜回其住處，且乙○○報警後，
    警方至被告住處時，被告亦配合交付上開物品予警員，再由
    警員交予乙○○領回，此有扣押物品目錄表、臺中市警察局
    第一分局贓物認領保管單各1份在卷可稽，實難謂被告主觀
    上有將上開物品據為自己不法所有之意圖，是被告辯稱其因
    與乙○○吵架，而將上開行動電話、數位相機及皮夾等物帶
    回伊的住處，伊無不法所有之意圖等語，尚堪採信。據上，
    刑法上之搶奪及竊盜罪，均以有為自己或第三人不法所有之
    意圖為構成要件之一，而本件被告確因與乙○○發生爭吵，
    而拿取前揭乙○○所有之皮夾1個及先前給付予乙○○之生
    活零用金及出資購買供乙○○及其子使用之行動電話、數位
    相機等物，並非出於不法所有之意思者，縱其行為有違法情
    事，要不成立搶奪及竊盜等罪；此外，復查無其他積極證據
    可認被告確有公訴意旨所稱之搶奪及竊盜等犯行，揆諸前揭
    法條及判例意旨，應諭知被告無罪之判決。
據上論斷，應依刑事訴訟法第301條第1項前段，判決如主文。
本案經檢察官丙○○到庭執行職務。
中    華    民    國    97    年    7    月    15    日
                   刑事第三庭  審判長法  官  賴恭利
                                     法  官  陳思成
                                     法  官  楊曉惠
上正本證明與原本無異。
如不服本判決，應於收受送達後10日內向本院提出上訴書狀（應
敘述具體理由並附繕本）。
上訴書狀如未敘述理由，應於上訴期間屆滿後20日內補提理由書
於本院。
                                     書記官  陳玲誼
中    華    民    國    97    年    7    月    15    日


司法院資訊處製作；財團法人民間司法改革基金會備份。
